臺灣高等法院刑事判決　　　　　　 95年度上更(一)字第561號
上　訴　人
即　被　告　丙○○
選任辯護人　林淑惠律師
上　訴　人
即　被　告　乙○○
指定辯護人　本院公設辯護人王永炫
上列上訴人因偽造有價證券等案件，不服臺灣士林地方法院92年
度訴字第63號，中華民國92年8 月14日第一審判決（起訴案號：
臺灣士林地方法院檢察署90年度偵字第4103號、91年度偵字第21
36號），提起上訴，判決後經最高法院發回更審，本院判決如下
：
    主  文
原判決關於乙○○偽造有價證券暨應執行刑部分，及丙○○部分
均撤銷。
乙○○意圖供行使之用，而偽造有價證券，處有期徒刑參年拾月
。如附表一編號二所示偽造之本票及附表一、二所示偽造之公、
私文書均沒收。
丙○○無罪。
    事  實
一、乙○○曾有竊盜、偽造文書、妨害秩序、貪瀆等前科，其中
    偽造文書案件，經本院判處有期徒刑一年二月確定，並於民
    國（下同）88年6月21日假釋出獄（刑期至88年12月3日縮刑
    期滿）。仍不知悔改，因前任職於衛理徵信有限公司時（下
    稱衛理公司），於88年8 月30日，受甲○○委託處理對於石
    重磊之債務而結識甲○○。迨乙○○離開衛理公司，並自行
    創設「明泰徵信有限公司」（址設臺北市○○○路○段53號
    3樓之7，下稱明泰徵信社）後，即於同年11月間（假釋期間
    ），意圖為自己不法所有，並基於概括犯意，在明泰徵信社
    內，向甲○○佯稱係警察退休，認識許多警察、檢察官、法
    官，熟悉法院運作，可代為繼續處理對石重磊之債務。旋即
    乙○○至臺北市境內某不詳刻印店，利用不知情之成年刻印
    人員偽刻「石重磊」、「李慶真」印章各1 個，偽造內容載
    有債務人石重磊願於88年10月26日給付甲○○新台幣5 千萬
    元，李慶真（即石重磊配偶）為保證人之協議書1 份，並意
    圖供行使之用，偽造石重磊為發票人之本票1 紙（發票日：
    88年10月14日、到期日：88年10月28日、面額：4 千萬元、
    票號：ＴＨ0000000 號），同時於上開協議書及本票上偽簽
    石重磊、李慶真署名及按捺指印，再蓋用偽刻之「石重磊」
    、「李慶真」印章（偽造之署押及印文，詳見附表一），持
    以交付甲○○閱覽，藉以取信甲○○，足以生損害於石重磊
    、李慶真、甲○○。嗣因石重磊屆期仍未還款，乙○○復對
    甲○○謊稱為查封石重磊5千萬元財產，必須向法院繳納5百
    萬元保證金，復為取信甲○○，乙○○乃於同年12月間，連
    續至臺北市境內某不詳刻印店，利用不知情之成年刻印人員
    偽刻「民事執行處」、「臺灣臺北士林地方法院印」、「士
    林地方法院民事執行處」、「鄭秋煌」、「黃貴發」、「黃
    秋蓓」、「許晉銘」、「洪惠琳」、「王添進」等印章各一
    個，再以電腦打字列印偽造「臺灣士林地方法院執行命令」
    、「臺灣臺北地方法院民事執行處執行判決書」、「臺灣臺
    北士林地方法院八十九年一月五日函」、「臺灣臺北士林法
    院民事執行處八十八年十二月十四日函」、「士林地方法院
    民事執行處取回提存物證明執行書」等公文書，並蓋用上開
    偽刻之印章（捺蓋印文枚數，詳見附表二），分次持交甲○○，足以生損害於鄭秋煌、黃貴發、黃秋蓓、許晉銘、洪惠
    琳、王添進、甲○○及臺灣士林地方法院關於公文書製作之
    正確性。甲○○因而陷於錯誤，遂向親友借貸，陸續交付乙○○共計380萬元，不足120萬部分，乙○○即表示將代為墊
    付，但要甲○○另簽發支票供做擔保。甲○○遂於同年12月
    17日開立面額150萬元1張、100萬元支票2張（發票日：89年
    9月7日、付款人：大安商業銀行天母分行、票號：BC000618
    號、BC000619號、BC000620號）及50萬元支票1 張（發票日
    、票號不詳），交付乙○○供作擔保。迨甲○○持上開偽造
    之公文書前往臺灣士林地方法院詢問，得知均屬偽造，始知
    受騙。
二、案經甲○○訴由臺灣臺北地方法院檢察署呈請臺灣高等法院
    檢察署移轉臺灣士林地方法院檢察署檢察官，及石重磊訴請
    臺灣士林地方法院檢察署檢察官偵查起訴。
    理  由
壹、被告乙○○部分：
一、訊據上訴人即被告乙○○矢口否認有何意圖供行使之用而偽
    造有價證券之犯行，辯稱：甲○○交給我支票時均已簽發完
    畢，我沒有偽造支票，公文書部分是我偽造的，但這兩樣東
    西都放在我的辦公室內，我沒有行使云云。
二、惟查：
  (一)被告乙○○受告訴人甲○○委託處理對於石重磊之債務而結
    識甲○○，並於離開衛理公司，自行創設明泰徵信社後，向
    甲○○佯稱係警察退休，熟悉法院運作，可代為繼續處理對
    石重磊之債務，再以偽刻附表一、二所示之印章、印文及公
    私文書，持交甲○○，同時佯稱須交付保證金5 百萬元，使
    甲○○陷於錯誤，陸續交付款項等情，業據被告乙○○於原
    審供承不諱（見原審卷第153 頁），核與甲○○、石重磊指
    訴情節相符（見原審卷第100至102頁、107、110至113 頁）
    ，並經證人即被害人李慶真結證屬實（見原審卷第135 至13
    6頁），復有乙○○名片、委託書各1紙、保管書、保管切結
    書及甲○○所簽發之本票各1紙（見90年度他字第623號卷【
    下稱他字623 號卷】第7、8、26、29頁）、如附表一、二所
    示偽造之有價證券、偽造之公、私文書等在卷可稽，足見被
    告上開自白確與事實相符，自堪採為認定犯罪之證據。
  (二)雖被告乙○○於原審辯稱僅向甲○○取得現金50萬元，其餘
    均係開立支票，後支票均未兌現。然甲○○於原審證稱：我
    有交付乙○○辦事費用，是包含在380 萬元裡（見原審卷第
    102 頁）。而被告乙○○於偵查中供稱：我有向甲○○表明
    可處理他與石重磊間之債務，並因而收受甲○○費用，但是
    我只收一百多萬元（見91年度偵字第2136號偵查卷【下稱偵
    字2136號卷】第24頁）；及至偵查中先稱：辦事費用中，甲○○只給我23萬5 千元的現金，後來追加的辦事費用約3、4
    百萬元，都是開立支票的（見偵字2136號卷第34頁）；後又
    改稱：代收款證明書係真正，其上所載380 萬元是支票，而
    這些支票並未兌現，甲○○實際交給我現金1 百萬元，充當
    我的報酬，另外還有23萬5千元是辦事費用（見偵字2136 號
    卷第35頁反面）。被告乙○○就收受甲○○之現金數額，前
    後不一，已難採信。而依上開代收款證明書（按即收據）明
    確記載：乙○○向甲○○收受380 萬元擔保金，未有任何關
    於支票之記載（見他字623 號卷第13頁）。設甲○○另有開
    立支票交付被告乙○○充為辦事費用，豈會於該收據上未記
    載甲○○開立之支票面額及號碼？足見甲○○指稱交付被告
    乙○○之現金為380 萬元，應屬實情。是被告乙○○此部分
    所辯，不足採信。又被告事後否認犯行，無非係卸責避重就
    輕之詞，不足採信。
  (三)綜上所述，本案被告乙○○偽造有價證券行使，及偽造公文
    書、私文書並行使詐取他人財物等事證明確，犯行洵堪認定
    ，應予依法論科。
三、被告乙○○行為後，刑法於94年2月2日業經公告修正，並於
    95 年7月1日起施行。其中：
  (一)刑法第339條之詐欺罪及第201條第1 項偽造有價證券罪關於
    法定行罰金部分之規定，修正前原先以銀元計算，並依罰金
    罰鍰提高標準條例第1 條前段提高10倍，且罰金之法定最低
    額依修正前刑法第33條第5款規定係以1元計算，惟修正後之
    刑法施行法增定第1條之1：「中華民國94年1月7日刑法修正
    施行後，刑法分則編所定罰金之貨幣單位為新臺幣。94年 1
    月7 日刑法修正時，刑法分則編未修正之條文定有罰金者，
    自94年1月7日刑法修正施行後，就其所定數額提高為30倍。
    但72年6月26日至94年1月7 日新增或修正之條文，就其所定
    數額提高為3倍」，刑法第33條第5款亦修正為：「主刑之種
    類如下：五、罰金：新臺幣一千元以上，以百元計算之」，
    是依修正後之規定，前揭三罪之罰金刑最高額與修正前並無
    不同，惟最低額均提高為新臺幣一千元，經比較新舊法，以
    修正前之規定，對被告較為有利，應依刑法第2條第1項前段
    之規定適用舊法。
  (二)修正後刑法刪除第55條後段關於牽連犯之規定。本件被告所
    犯詐欺、偽造有價證券之犯行，具方法結果之牽連關係，依
    修正前即行為時之規定，應從一重處斷，而修正後之刑法既
    已刪除牽連犯之規定，則所犯上開數罪應依數罪併罰之規定
    分論併罰。比較新舊法之規定，修正後之規定並非較有利於
    被告，依刑法第2條第1項前段之規定，應適用修正前刑法第
    55條後段牽連犯之規定。
  (三)修正後刑法第56條連續犯之規定業經刪除，此雖非犯罪構成
    要件之變更，惟顯已影響行為人刑罰之法律效果，自屬法律
    變更，參酌最高法院95年第8 次刑事庭會議決議意旨，以適
    用修正前刑法第56條規定論以連續犯，對被告較為有利。
  (四)基上，經綜合觀察全部罪刑比較之結果，就上開修正部分，
    依刑法第2條第1項前段規定，應適用行為時法即修正前之刑
    法規定。
四、被告乙○○偽造附表一、二所示之印章、印文及公、私文書
    ，持向甲○○詐取款項，自足以生損害於石重磊、李慶真、
    鄭秋煌、黃貴發、黃秋蓓、許晉銘、洪惠琳、王添進及臺灣
    士林地方法院關於公文書製作管理之正確性。核被告乙○○
    所為，係犯刑法第201條第1項之偽造有價證券罪、第216 條
    、第210條之行使偽造私文書罪、第216條、第211 條之行使
    偽造公文書罪、刑法第339條第1項之詐欺取財罪。被告乙○○偽造印章、署押、印文，為偽造有價證券、公文書、私文
    書之部分行為；而偽造有價證券後復持以行使，行使之低度
    行為應為偽造之高度行為所吸收；又偽造公文書、私文書後
    進而行使，偽造之低度行為應為行使之高度行為所吸收，均
    不另論罪。被告乙○○利用不知情之成年刻印人員偽刻如附
    表一、二所示印章，係間接正犯。被告乙○○先後多次行使
    偽造公文書及詐欺犯行，時間緊接，犯罪構成要件相同，顯
    係基於概括犯意為之，應依連續犯規定論以一罪，並加重其
    刑。所犯上開四罪間，有方法結果之牽連犯關係，依修正前
    刑法第55條後段規定，應從一重之偽造有價證券罪處斷。
五、原審對被告乙○○予以論罪科刑，固非無據，惟被告乙○○
    上開犯行，均係其一人所為，並未與被告丙○○共同為之（
    理由詳如後述），自無共同正犯，原判決竟認被告乙○○與
    被告丙○○間有犯意聯絡行為分擔，應論以共同正犯，即有
    未合。被告乙○○上訴意旨仍否認犯行，雖無理由，但原判
    決既有上開可議之處，無由維持，應由本院就之被告乙○○
    關於此部分暨應執行刑應予撤銷改判。爰審酌被告乙○○素
    行不良，犯罪之動機、目的、手段，所生危害、及犯罪後被
    告尚能坦承部分犯行，及尚未與告訴人達成民事和解等一切
    情狀，量處有期徒刑年拾月。扣案如附表一編號一所示偽
    造之私文書、附表二所示偽造之公文書，係供犯罪所用之物
    ，並為被告乙○○所有，均依刑法第38條第1項第2款規定宣
    告沒收。並敘明附表一、二所示偽造之印文、署押等，已因
    沒收上開有價證券及文書而包含在內，自無庸另為沒收。又
    被告所有供犯罪所用之偽刻印章，並未扣案，被告乙○○供
    稱業已丟棄滅失，故不予宣告沒收，附此敘明。
貳、被告丙○○部分：
一、公訴意旨略以：乙○○與丙○○共同基於意圖為自己不法所
    有之概括犯意，於88年11月間，在臺北市○○○路○段53號
    3樓之7明泰徵信公司內，由乙○○自稱係警察退休，丙○○
    則自稱檢察官退休，向甲○○表示可以為其處理對於石重磊
    之債務，並表示為查封石重磊5 千萬元財產，必須向法院繳
    交5 百萬元保證金，而為取信甲○○，乙○○、丙○○竟共
    同以電腦偽造「臺灣士林地方法院執行命令」、「臺灣臺北
    地方法院民事執行處執行判決書」、「臺灣臺北士林地方法
    院八十九年一月五日函」、「臺灣臺北士林法院民事執行處
    八十八年十二月十四日函」、「士林地方法院民事執行處取
    回提存物證明執行書」、「臺灣臺北士林地方法院民事執行
    處收據」等公文書，並在上述公文書上偽造「民事執行處」
    、「臺灣臺北士林地方法院印」、「士林地方法院民事執行
    處」等公印文、以及法官「鄭秋煌」、書記官「黃貴發」、
    「黃秋蓓」、「許晉銘」等印文，足以生損害於石重磊、上
    述姓名之人以及臺灣士林法院之公文正確性。另乙○○又偽
    刻「石重磊」、「李慶真」二人印章（未扣案），再意圖供
    行使之用，指示明泰公司職員不詳年籍姓名之成年男子以偽
    簽石重磊、李慶真署名，並蓋用上述「石重磊」、「李慶真
    」偽章之方式偽造石重磊為債務人，其妻李慶真為保證人之
    「協議書」以及石重磊、李慶真分別為發票人之4 千萬本票
    ，足生損害於石重磊、李慶真、甲○○等人，而後將上述偽
    造之公、私文書交付甲○○，使其陷於錯誤，陸續交付 380
    萬元，而就擔保金500萬元不足120萬元部分，乙○○、丙○○2人又要求甲○○於88年12月17日開立面額150萬元1張及1
    百萬元支票2張以及50萬元支票1張供為擔保。嗣甲○○持上
    述偽造之公文書前往臺灣士林地方法院詢問，得知均為偽造
    之物，方知受騙，因認被告丙○○涉犯刑法第201條第1項、
    第210條、第211條、第217條第1項、第218條第1 項、第339
    條第1項等罪嫌。
二、按犯罪事實應依證據認定之，無證據不得認定其犯罪事實；
    被告或共犯之自白，不得作為有罪判決之唯一證據，仍應調
    查其他必要之證據，以察其是否與事實相符；又不能證明被
    告犯罪者，應諭知無罪之判決，刑事訴訟法第154條第2項、
    第156條第2項、第301條第1項分別定有明文。而犯罪事實之
    認定，應憑真實之證據，倘證據是否真實尚欠明確，自難以
    擬制推測之方法，為其判斷之基礎；而認定犯罪事實之證據
    係指足以認定被告確有犯罪行為之積極證據而言，該項證據
    自須適合於被告犯罪事實之認定，始得採為斷罪資料，最高
    法院著有53年臺上字第656 號、29年上字第3105號判例可資
    參照。又刑事訴訟上證明之資料，無論其為直接或間接證據
    ，均須達於通常一般之人均不致有所懷疑，而得確信其為真
    實之程度，始得據為有罪之認定，若其關於被告是否犯罪之
    證明未能達此程度，而有合理懷疑之存在，致使無從形成有
    罪之確信，根據「罪證有疑，利於被告」之證據法則，即不
    得遽為不利被告之認定，亦有最高法院76年度臺上字第4986
    號判例可稽。
三、公訴人認被告丙○○涉犯上開等罪嫌無非係以：告訴人甲○○之指訴、同案被告乙○○於偵訊之供述，即被告乙○○於
    偵查中所陳：「（問：這件委託案丙○○都知道？）是，因
    是我們共同商量的……」、「．…‥所以先偽造協議書及本
    票取信甲○○，所以與丙○○商量，然後決定這樣做。……
    」、「（問：本票一張是石重磊名義、一張是李慶真，而筆
    跡是同一人所寫？）是，這也是與葉某一起商量。」（見偵
    字第2136號卷第35頁至第36頁背面）；及告訴人甲○○於偵
    查中指稱：「丙○○自稱是檢察官退休，可幫忙處理我與石
    重磊之債務。乙○○交付偽造文件給我時，丙○○有時在場
    ，有時不在場，且丙○○在場時有表示是退休的檢察官，他
    沒有自稱是銀行員退休，我都在乙○○辦公室看到丙○○。
    」（見偵字第2136號偵查卷第24頁背面、第48至49頁），此
    外並有執行命令、判決書、證明執行書、公函、偽造本票、
    協議書、支票保管書、丙○○保管切結書、350 萬元本票等
    證物為其論據。
四、訊據上訴人即被告丙○○堅決否認有何共同偽造有價證券等
    犯行，辯稱：與甲○○間純屬借貸關係，並僅向甲○○自稱
    係銀行退休人員，可協助甲○○調現，關於乙○○偽造文書
    、有價證券及詐欺之情事，完全不知情，亦未參與等語。經
    查：
  (一)被告乙○○於偵查中固陳稱：為了向甲○○收取辦事費用，
    先偽造協議書及本票取信甲○○，並與丙○○商量，然後決
    定這樣做。本票1張是石重磊名義、1張是李慶真，而筆跡都
    是同一人所寫，這也是與丙○○一起商量。這件委託案丙○○都知道，因是我們共同商量的等語（見偵字第2136號偵查
    卷第35頁至第36頁反面）。並於原審陳稱：「我當時確有回
    答檢察官我是跟丙○○一起商量。」等語（見原審卷第48頁
    ）。惟被告乙○○於偵查中另供稱：「... 這些文件是我製
    作的…台灣台北地方法院民事執行處判決書及印章都是我偽
    造的，士林地方法院的函也是我偽造的，取回提存物證明書
    也是我偽造的……證物二的協議書印章是偽刻的，簽名是我
    偽簽的……證物三的本票上也是我偽簽的，印章也是我盜別
    的，證物五、六、七、九、十都是我偽造的」、（問：丙○○有無協助你偽造？）沒有。」、「（問：你有拿這些偽造
    文件向告訴人表示如告訴狀所載內容？）我是在電話中這樣
    對他講。」、（問：丙○○與你關係？）他是我朋友，不是
    公司職員。」、「（問：他在本件委託案件是做何事？）他
    是就甲○○所提供的支票，因余某只給我23萬5 千元的現金
    ，其餘是開支票，而丙○○負責這些支票的調度，23萬5 千
    元是辦事費用，後來又有追加的辦事費用約三、四百萬元，
    都是開立支票的」、「（問：他有向余某自稱是退下來的檢
    察官？）沒有，葉某只有自稱是銀行退休下來的，有辦法用
    支票向銀行調現金，而我朋友介紹丙○○時也是這麼說，實
    際是否如此我並未查證」等語（見他字第623 號卷第52頁背
    面、53頁、偵字第2136號卷第24、34、35頁背面）；於原審
    則翻異前供，改稱：「丙○○純粹是借貸關係，其餘都是事
    後才知道，我是因為與告訴人甲○○發生誤會，金額牽扯太
    大，對方找兄弟來解決，也到公司找我，他們叫我向告訴人
    收的辦事費用退還給告訴人，因為我無法退還，告訴人叫人
    到我那邊拿走法院有關的公文書，那些文書是我自己用電腦
    打的，我想把辦事費用退還告訴人甲○○．，．」、「（問
    ：關於甲○○部分，丙○○完全未參與，不知情？）他是事
    後才知道，我介紹葉先生給余小姐認識，他只知道甲○○要
    拿支票要跟他調現金，葉先生有所謂的金主，調支票就是賺
    利息錢，葉先生說有利息可以賺，我就介紹余小姐，我跟葉
    先生是朋友，沒有任何仇恨。甲○○跟我說沒有那麼多現金
    交保證金，他只能開支票，我跟他說我叫人幫你調現金。這
    件事爆發後，丙○○才知道，我被人家打，我住院，他問我
    ，我才跟他說，他完全沒有參與，也不知情。」、「甲○○
    部分，我當時介紹丙○○給甲○○認識時，我並沒有介紹丙○○是檢察官退休，我是跟他說是銀行退休的經理…」、「
    所有的犯罪行為都是我自己做的，跟丙○○無關，我沒有在
    甲○○面前提及丙○○是檢察官退休…」（見原審卷第42、
    46 、157、161 頁）。復於本院結證稱：甲○○委託石重磊
    的債務，丙○○沒有參與，丙○○只是單純幫我調甲○○的
    支票，丙○○完全沒有涉入石重磊債務的事等語明確（見本
    院卷第129、130頁），則被告即證人乙○○前後所陳，顯不
    一致，其真實性如何，實值懷疑。
  (二)告訴人甲○○雖於偵審中供稱：「（問：為何告丙○○？）
    因為丙○○自稱是檢察官退休。」、「（問：乙○○交付偽
    造文件給你時丙○○有否在場？）有時在場，有時不在場，
    且葉某在場時有表示是退休的檢察官。」、「（問：他有自
    稱是檢察官退休或銀行員退休？）我記得他說是檢察官退休
    。」、「（問：妳是否認識丙○○？）是，我在乙○○公司
    認識的，他介紹我們認識，我在乙○○企司裡面看到丙○○
    和一個小弟，好像是外務。」、「（問：你第一次在乙○○
    公司看到丙○○時，丙○○是否有跟你講話？）乙○○介紹
    說丙○○是檢察官退休，丙○○也親口說他是檢察官退休。
    」（見偵字第2136號卷第24頁背面、偵字第4103號卷第 100
    頁、原審卷第103、108頁）。然告訴人甲○○上開所證，除
    其所言外，並無其他事證足資佐證，所言是否屬實，亦有疑
    義。再據其於偵查中另供稱：（問：交錢時丙○○有無出面
    ？）沒有。」、「（問：民事執行命令及民事執行判決書何
    人交給你?）乙○○。」（見90年他字第623號卷第42頁背面
    、第52頁）、「（問：乙○○交付你民事執行命令、判決等
    文件時，丙○○是否在場？）好像不在場。」（見士林地檢
    90 年偵字第4103號卷第100頁）。另於原審訊問時則稱：「
    （問：債務是委託衛理或是明泰？）我是委託『乙○○』個
    人。」、「（問：丙○○在乙○○公司做何事？）不知道。
    」、「（問：乙○○在何處拿法院文件給你看？）大部分是
    到我家、有時候是在他公司，他說那些東西不可曝光。」、
    「（乙○○跟你講處理債務問題，或是拿法院文件給你看時
    ，丙○○是否在場？）有時候在、有時候不在。」、「（問
    ：如果丙○○在場時，是否有表示什麼? 是否可以聽到你們
    談話內容？是否可以看到文件？）丙○○沒有表示什麼，都
    沒有講話，都是乙○○跟我談，可以聽到談話的內容，我想
    他們私下應該看過文件。」、「（問：乙○○給你看法院執
    行文件，是在你家或是公司？）大部分在我家裡。」、「（
    問：丙○○是否有去？）他沒去過我家。」、「（問：乙○○是否有介紹丙○○在公司做何事？）沒有。」、「（問：
    是否有介紹在那一個地檢署服務過？）否。」、「（問：當
    天丙○○是否有跟你講話？）我們沒什麼交談。」、「（問
    ：除了上述兩次，你看過丙○○，是否有交談過？）我們幾
    乎沒有交談。」、「（問：丙○○是否有說過他可以幫你處
    理債務或類似的話？）否。」等語（見原審卷第101、103、
    104、107至109 頁）。足見甲○○僅委託被告乙○○個人為
    其處理系爭債務，並未委託被告丙○○處理，被告丙○○亦
    從未向告訴人甲○○表示可為其處理債務。另乙○○為取信
    於甲○○，而出示其偽造之法院文件予甲○○，及甲○○交
    付金錢予乙○○時，被告丙○○均未在場，且乙○○與甲○○談處理債務問題時，乙○○縱在場，亦未表示什麼或講話
    ，均係被告乙○○與甲○○交談接觸，甚且之後甲○○與被
    告丙○○見面，雙方亦幾乎沒有交談過，均堪認定。自難認
    被告丙○○有參與與被告乙○○上開論罪犯行之犯意聯絡及
    行為分擔。
  (三)再據被告丙○○於偵查中供稱：「（問：有無與乙○○行騙
    ，並自稱檢察官？）沒有，我是銀行退下來。」、「（問：
    偽造的本票及法院假公文何來?）不知道。」（見他字第623
    號卷第42頁背面）、（問：乙○○偽造與石重磊的協議書及
    其本票你知否？）不知道。」、「（問：你有看過這張證物
    三本票？）沒有。」、「（問：乙○○受委託處理石重磊的
    債務，你有無處理？）沒有。」（見偵字第4103號卷第97、
    98 頁、109頁背面）；於原審供稱：「我從頭到尾都沒有參
    與，我都不知情，我是純粹借貸問題。」、「（問：你是否
    有向甲○○自稱是檢察官退休？）否，當時介紹，我跟他說
    我是銀行退休的。」、「（問：你是否有跟乙○○一起向甲○○稱可以幫他處理債務？）否。」、「我從來沒有參與，
    我跟甲○○只有借貸關係，我沒有犯罪。」、「我完全不知
    情。」、「我跟甲○○純粹是借貸關係，五十萬元是我委託
    金主匯過去的。」（見原審卷第41、52、153、155、161 頁
    ），再於本院陳稱: 「確實沒有，裡面的內容我完全沒有參
    與」（本院卷第133 頁）。經核與告訴人甲○○於偵審中所
    稱：「（問：交錢時丙○○有無出面？）沒有」﹑「（問：
    民事執行命令及民事執行處判決書何人交給你？）乙○○」
    （見台北地檢90年他字第623 號卷第42、52頁）、「（問：
    債務是委託衛理還是明泰？）我是委託乙○○個人」、「（
    問：丙○○是否有說過他可幫你處理債務或類似的話？）否
    」（見原審卷第101、109頁）等情相符，並與被告乙○○於
    歷次偵審中供稱：「... 這些文件是我製作的…台灣台北地
    方法院民事執行處判決書及印章都是我偽造的，士林地方法
    院的函也是我偽造的，取回提存物證明書也是我偽造的……
    證物二的協議書印章是偽刻的，簽名是我偽簽的……證物三
    的本票上也是我偽簽的，印章也是我盜蓋的，證物五、六、
    七、九、十都是我偽造的。」、（問：丙○○有無協助你偽
    造?）沒有。」（問：丙○○與你關係?）他是我朋友，不是
    公司職員。」、「（問：他在本件委託案件是做何事？）他
    是就甲○○所提供的支票，因余某只給我23萬5 千元的現金
    ，其餘是開支票，而丙○○負責這些支票的調度，23萬5 千
    元是辨事費用，後來又有追加的辦事費用約三、四百萬元，
    都是開立支票的。」、「（問：他有向余某自稱是退下來的
    檢察官？）沒有，葉某只有自稱是銀行退休下來的，有辦法
    用支票向銀行調現金，而我朋友介紹丙○○時也是這麼說，
    實際是否如此我並未查證。」（見他字第623 號卷第52頁背
    面、53頁及偵字第2136號卷第24、34、35頁背面）、「丙○○純粹是借貸關係，其餘都是事後才知道，我是因為與告訴
    人甲○○發生誤會，金額牽扯太大，對方找兄弟來解決，也
    到公司找我，他們叫我向告訴人收的辦事費用退還給告訴人
    ，因為我無法退還，告訴人叫人到我那邊拿走法院有關的公
    文書，那些文書是我自己用電腦打的，我想把辦事費用退還
    告訴人甲○○…」、「（問：關於甲○○部分，丙○○完全
    未參與，不知情？）他是事後才知道，我介紹葉先生給余小
    姐認識，他只知道甲○○要拿支票要跟他調現金，葉先生有
    所謂的金主，調支票就是賺利息錢，葉先生說有利息可以賺
    ，我就介紹余小姐，我跟葉先生是朋友，沒有任何仇恨。甲○○跟我說沒有那麼多現金交保證金，他只能開支票，我跟
    他說我叫人幫你調現金。這件事爆發後，丙○○才知道，我
    被人家打，我住院，他問我，我才跟他說，他完全沒有參與
    ，也不知情。」、「甲○○部分，我當時介紹丙○○給甲○○認識時，我並沒有介紹丙○○是檢察官退休，我是跟他說
    是銀行退休的經理…」、「所有的犯罪行為都是我自己做的
    ，跟丙○○無關，我沒有在甲○○面前提及丙○○是檢察官
    退休…」（見原審卷第42、46、157、161頁）大致相同。足
    見，被告丙○○所辯未向甲○○佯稱是檢察官退休，可為其
    處理債務，且對乙○○偽造法院公文書及石重磊協議書、本
    票等向告訴人行騙之行為均不知情，也未參與等情，即非無
    據。況告訴人簽發票據透過被告乙○○向被告丙○○調現，
    因屆期未能兌現，再開票與被告丙○○換票，亦有被告丙○○換票時影印留下，告訴人簽發88年l2月10日到期，票號BC
    O000615，面額100萬元支票影本附卷可稽（見本院卷第71頁
    ），此亦屬社會以票調現之常情，難謂有何可議。益見被告
    丙○○所辯與告訴人純屬借貸債權債務關係，即屬有據。
  (四)至關於被告丙○○所簽立保管切結書之原因，雖據甲○○於
    偵查中陳稱：「（問：這份保管切結書是何意？）因為他們
    說查封石重磊財產5千萬元，需要10分之1五百萬元的保證金
    …我陸續拿380萬元的現金給乙○○…不夠120萬元他們叫我
    開大安銀行天母分行的支票，來擔保那120 萬元，結果他們
    一再拖，而支票也不還我，我拿那些乙○○提供給我的執行
    命令等文件到法院詢問，才發現這些文件是假的，所以找才
    到乙○○的辦公室要求丙○○寫下這份切結書，當時我並未
    告知他們我知道那些文件是假的。」（見偵字第4103號卷第
    99頁）；於原審則稱：「（問：提示90他623 號卷第29頁切
    結書並告以要旨，為何丙○○會簽保管切結書？）我跟他說
    這些票做保證120 萬，不是要給他們用的，我要他們寫保管
    切結書，因為票在丙○○那邊，所以由他寫保管切結書，但
    是我票都給乙○○」（見原審卷第105 頁）。而告訴人甲○○於原審又供稱：「（問：乙○○、丙○○陳述，在你家附
    近咖啡廳，乙○○介紹丙○○給你認識，要你開票向丙○○
    調現，有何意見？）沒有這件事，乙○○陸陸續續跟我說檢
    察官那邊要通關費，我說沒有錢，他叫我開票。丙○○跟我
    介紹他是檢察官退休的，乙○○說他是警察退休的，我沒在
    咖啡廳跟他們見過面，都是在乙○○公司講的。」（見原審
    卷第10 3頁）。則依甲○○前開供述，益證甲○○開票交付
    乙○○之情，應係乙○○陸續向其誆稱檢察官那邊要通關費
    ，因其沒錢，而應乙○○之要求而為，並非為保證被告丙○○代墊120 萬擔保金之用，可以認定。則告訴人甲○○上揭
    陳述明顯不同，其前後所供不一，實難執為認定被告丙○○
    犯罪之證據。且觀之該保管切結書，除支票內容及被告簽名
    住址外，其餘均以電腦打字，可見係由告訴人甲○○於前往
    乙○○公司要求被告簽署該保管切結書前，即已事先繕妥完
    成而供予被告丙○○簽名。亦可見被告丙○○於本院前審時
    所辯：「保管切結書是甲○○叫他前夫及兄弟依據她開給我
    執有的三張支票逼我簽的。」等情（見本院前審卷第86頁）
    ，其真實性非無可能。
  (五)至告訴人甲○○於偵查、原審分別指稱：「我從未交付支票
    請丙○○幫我調借現金，乙○○、丙○○說要查封石重磊的
    財產，需要5百萬元的保證金，我陸續拿380萬元的現金給乙○○，不夠120 萬部分，他們叫我開大安銀行天母分行的支
    票來擔保那120 萬」、「我是經乙○○介紹認識丙○○，但
    並未介紹我向丙○○調現。乙○○陸陸續續跟我說檢察官那
    邊要通關費，我說沒有錢，他叫我開票。我就把支票直接交
    給乙○○，作為強制執行石重磊之保證金不足部分」（見偵
    字第2136號偵查卷第48頁、原審卷第103至104頁、第107 頁
    ）。然據被告丙○○於偵查中供稱：「（問：對余女所言有
    何意見？）他所言不實，當時我們在咖啡廳他當場借的，借
    給他的數目要再查，大約200 多萬元，一部分是我匯的，一
    部分是透過乙○○交給他，我是華信三重分行匯的，該筆錢
    我是向一位邱先生調的，我匯到余女大安銀行天母分行的帳
    戶。」同日檢察官即問告訴人甲○○：「是否如此? 」甲○○雖答稱：「沒有匯錢給我，乙○○也沒有交錢給我」（見
    偵字第4103號卷第101 頁）。惟嗣後檢察官再訊問甲○○：
    「大安銀行的帳戶，他有匯50萬元給你? 」甲○○則答稱：
    「有」，檢察官再問：「為何是50萬元而不是票面總額 320
    萬元? 」又答稱：「一部分是匯款，有一部分是現金（庭呈
    大安銀行對帳單），是11月26日的50萬那一筆，即是609 那
    張票號，但為何有50萬元我不知道」（見偵字第4103號卷第
    11 0頁）。則告訴人甲○○既又承認被告丙○○有匯款及交
    付一部分現金予伊，且匯款之時問是88年11月26日，竟推說
    不知為何有此50萬元，益足證明被告丙○○早於「88年11月
    26日」即與告訴人有金錢往來，否則被告丙○○何以需匯錢
    至告訴人甲○○帳戶？是告訴人甲○○於偵查中指訴所陳互
    有矛盾，即難遽採。
五、綜上所述，告訴人及被告乙○○上開不利被告丙○○之指供
    ，互有矛盾、瑕疵，不能採為認定被告丙○○犯罪之證據，
    不能證明被告丙○○犯罪。此外，查無其他確切證據足以證
    明被告丙○○有公訴人所指犯行，即不能證明被告丙○○犯
    罪。原審未詳予勾稽查證，而對被告丙○○予以論罪科刑，
    自有未合。被告丙○○上訴意旨執此指摘原判決不當，為有
    理由，應由本院撤銷改判，爰依法為被告丙○○無罪之諭知
    。
據上論斷，應依刑事訴訟法第369條第1項前段、第364條、第299
條第項前段、第301條第1項，刑法第2條第1項、第201條第1項、
第216條、第210條、第211條、第205條、第339條第1項、第38條
第1項第2款，修正前刑法第33條第5 款、第55條、第56條，罰金
罰鍰提高標準條例第1條前段，判決如主文。
本案經檢察官田炳麟到庭執行職務。
中　　華　　民　　國　　96　　年　　6 　　月　　6　　日
　　　　　　　　　刑事第十庭    審判長法　官 楊炳禎
　　　　　　　　　　　　　　　　　　  法　官 陳博志
　　　　　　　　　　　　　　　　　　  法　官 李春地
以上正本證明與原本無異。
如不服本判決，應於收受送達後十日內向本院提出上訴書狀，其
未敘述上訴之理由者並得於提起上訴後十日內向本院補提理由書
（均須按他造當事人之人數附繕本）。
                                      書記官 蘇秋
中　　華　　民　　國　　96　　年　　6 　　月　　7 　　日
附錄：本案論罪科刑法條全文
刑法第201條第1項：
意圖供行使之用，而偽造、變造公債票、公司股票或其他有價證
券者，處3年以上10年以下有期徒刑，得併科3千元以下罰金。
刑法第216條：
行使第210條至第215條之文書者，依偽造、變造文書或登載不實
事項或使登載不實事項之規定處斷。
刑法第210條：
偽造、變造私文書，足以生損害於公眾或他人者，處5年以下有
期徒刑。
刑法第211條：
偽造、變造公文書，足以生損害於公眾或他人者，處1年以上7
年以下有期徒刑。
刑法第339條第1項：
意圖為自己或第三人不法之所有，以詐術使人將本人或第三人之
物交付者，處5年以下有期徒刑、拘役或科或併科1千元以下罰金
。
附表一：偽造之私文書及有價證券
┌──┬───┬───────────────────┬───────────┐
│編號│名  稱│   偽     造     之      署      押   │ 偽  造  之  印  文   │
├──┼───┼───────────────────┼───────────┤
│ 一 │協議書│「石重磊」、「李慶真」署名及指印各 1枚│「石重磊」、「李慶真」│
│    │      │                                      │ 印文各4枚            │
├──┼───┼───────────────────┼───────────┤
│ 二 │本  票│「石重磊」署名1枚、指印2枚            │「石重磊」印文2枚     │
└──┴───┴───────────────────┴───────────┘
附表二：偽造之公文書
┌──┬────────┬───────────────┬──────────┐
│編號│    名    稱    │    偽  造  之  公  印  文    │  偽 造 之 私 印 文 │
├──┼────────┼───────────────┼──────────┤
│ 一 │臺灣士林地方法院│「民事執行處」5枚、           │「鄭秋煌」1枚       │
│    │執行命令        │「士林地方法院民事執行處」1枚 │                    │
│    │                │「臺灣臺北士林地方法院印」1枚 │                    │                    │
├──┼────────┼───────────────┼──────────┤
│ 二 │臺灣臺北地方法院│「民事執行處」8枚、           │「鄭秋煌」1枚、     │
│    │民事執行處執行判│「士林地方法院民事執行處」1枚 │「黃貴發」1枚       │
│    │決書            │「臺灣臺北士林地方法院印」1枚 │                    │
├──┼────────┼───────────────┼──────────┤
│ 三 │臺灣臺北士林地方│「民事執行處」2枚、           │                    │
│    │法院89年1月5日函│「士林地方法院民事執行處」1枚 │                    │
│    │                │「臺灣臺北士林地方法院印」1枚 │                    │
├──┼────────┼───────────────┼──────────┤
│ 四 │臺灣臺北士林地方│「民事執行處」3枚、           │「王添進」1枚、「許 │
│    │民事執行處88年12│「士林地方法院民事執行處」1枚 │晉銘」1枚、「洪惠琳 │
│    │月14日函        │「臺灣臺北士林地方法院印」1枚 │1枚、「黃秋蓓」1枚  │
├──┼────────┼───────────────┼──────────┤
│ 五 │士林地方法院民事│「民事執行處」4枚、           │「王添進」1枚       │
│    │執行處取回提存物│「士林地方法院民事執行處」1枚 │                    │
│    │證明執行書      │「臺灣臺北士林地方法院印」1枚 │                    │
└──┴────────┴───────────────┴──────────┘
